【裁判字號】    98,易,346
【裁判日期】    980922
【裁判案由】    毒品危害防制條例
【裁判全文】
臺灣宜蘭地方法院刑事判決               98年度易字第346號
公  訴  人  臺灣宜蘭地方法院檢察署檢察官
被      告  甲○○
上列被告因毒品危害防制條例案件，經檢察官提起公訴（98年度
毒偵字第209、283號），本院判決如下：
    主  文
甲○○犯施用第二級毒品罪共二罪，均累犯，各處有期徒刑玖月
，應執行有期徒刑壹年肆月。
    事  實
一、甲○○前因偽造文書案件，經本院以93年度羅簡字第165號
    判決判處有期徒刑三月，如易科罰金，以銀元三百元折算一
    日確定，甫於民國93年12月3日易科罰金執行完畢，復因施
    用毒品案件，經送觀察勒戒後，認為無繼續施用毒品之傾向
    ，而於民國97年6月10日執行完畢釋放，並經臺灣宜蘭地方
    法院檢察署檢察官以97年度毒偵緝字第37、38號、97年度毒
    偵字第482號為不起訴處分確定。詎甲○○猶不知悔改，其
    明知甲基安非他命為毒品危害防制條例第2條第2項第2款所
    規定之第二級毒品，不得擅自施用，竟仍於前開觀察勒戒執
    行完畢釋放後五年內，基於施用第二級毒品甲基安非他命之
    犯意，於：（一）98年3月10日下午2時20分許為警採尿前回
    溯96小時內之某時，在不詳處所，施用甲基安非他命一次。
    （二）98年4月8日晚間6時37分許為警採尿前回溯96小時內
    之某時，在不詳處所，施用甲基安非他命一次。嗣經警方先
    後於98年3月10日下午2時20分許，採集其尿液送驗後，呈現
    甲基安非他命陽性反應；於98年4月8日晚間6時37分許，採
    集其尿液送驗後，呈現安非他命、甲基安非他命陽性反應，
    始為警查悉上情。
二、案經宜蘭縣政府警察局羅東分局報請臺灣宜蘭地方法院檢察
    署檢察官偵查起訴。
    理  由
一、按被告以外之人於審判外之言詞或書面陳述，除法律有規定
    者外，不得作為證據；被告以外之人於審判外之陳述，雖不
    符前四條之規定，而經當事人於審判程序同意作為證據，法
    院審酌該言詞陳述或書面陳述作成時之情況，認為適當者，
    亦得為證據；當事人、代理人或辯護人於法院調查證據時，
    知有第159條第1項不得為證據之情形，而未於言詞辯論終結
    前聲明異議者，視為有前項之同意，刑事訴訟法第159條第1
    項、第159條之5第1項、第2項分別定有明文。本件情形，被
    告、檢察官於本院審理時對於下列所述之證據資料，均不爭
    執其證據能力，本院審酌該等證據資料作成時之狀況，亦無
    不宜作為證據情事，依前舉刑事訴訟法第159條之5第2項規
    定，自均得作為證據。
二、訊據被告甲○○矢口否認有何施用第二級毒品之犯行，辯稱
    「98年3月10日下午2時20分許、98年4月8日晚間6時37分許
    二次被採尿之前，我都沒有施用安非他命類毒品，可能是我
    於採尿前有服用風熱友及友露安感冒藥水、藥局買的止痛藥
    等藥物，才會造成二次驗尿有安非他命、甲基安非他命的陽
    性反應。」云云。經查：
（一）被告前因施用毒品案件，經送觀察勒戒後，認為無繼續施
      用毒品之傾向，而於97年6月10日執行完畢釋放，並經臺
      灣宜蘭地方法院檢察署檢察官以97年度毒偵緝字第37、38
      號、97年度毒偵字第482號為不起訴處分確定，故被告屬
      毒品危害防制條例第25條所規範之毒品調驗人口。警方於
      98年3月10日中午12時30分許，在五結鄉鎮安村11之2號查
      獲已因詐欺案件遭通緝之被告，乃將被告帶回警局，經被
      告同意採尿送檢後，被告乃於98年3月10日下午2時20分許
      至警局採尿室親自排放尿液，並盛裝於員警所提供之潔淨
      採尿瓶內，且親自完成尿液封緘；另警方於98年4月8日通
      知被告接受定期尿液採驗，被告乃於98年4月8日晚上6時3
      7分許，至警局採尿室親自排放尿液，並盛裝於員警所提
      供之潔淨採尿瓶內，且親自完成尿液封緘等事實，已據被
      告於警詢、本院審理時供承明確，並有上開不起訴處分書
      、全國施用毒品案件紀錄表、法務部全國檢察官線上查詢
      刑案人犯在監所最新資料報表、臺灣高等法院被告前案紀
      錄表各一件及應受尿液採驗人尿液檢體採集送驗紀錄表二
      件附卷可佐，自堪以認定。
（二）其次，員警將98年3月10日下午2時20分許、98年4月8日晚
      上6時37分所採集之前揭被告尿液送請慈濟大學濫用藥物
      檢驗中心檢驗後，該中心先以EIA酵素免疫分析法進行初
      步之檢驗，其結果均呈現安非他命類陽性反應，該中心遂
      再以GC／MS氣相層析質譜儀進行確認檢驗，結果被告於98
      年3月10日下午2時20分許許所採之尿液呈現甲基安非他命
      陽性反應，確認檢驗濃度達甲基安非他命526ng/mL（安非
      他命為125ng/mL）；於98年4月8日晚上6時37分許所採之
      尿液呈現安非他命、甲基安非他命陽性反應，確認檢驗濃
      度達安非他命815ng/mL、甲基安非他命10795ng/mL之事實
      ，亦有應受尿液採驗人尿液檢體採集送驗紀錄表、慈濟大
      學濫用藥物檢驗中心檢驗總表各二件在卷可參。
（三）至於被告雖以前揭情詞置辯，然被告對於上揭二次驗尿結
      果，於檢察事務官詢問時先稱「98年3月10日下午2時20分
      許的驗尿結果，可能是服用從羅東聖母醫院領的痛風、糖
      尿病藥物所致。98年4月8日晚間6時37分許的驗尿結果，
      可能是服用從羅東聖母醫院領的痛風、糖尿病藥物及當天
      至羅東游信得診所打解毒針所致。」云云（見宜蘭地檢署
      98年度核交字第306號卷第7至8頁），嗣於本院98年8月18
      日訊問時又稱「二次驗尿結果，可能是服用從羅東聖母醫
      院領的痛風、糖尿病藥物及從羅東某藥局所買的藥所致。
      」云云（見本卷第28頁），另於98年9月8日本院審理時又
      稱「98年3月10日下午2時20分許的驗尿結果，可能是服用
      風熱友感冒藥水、住家附近藥局所買的腳水腫之止痛藥所
      致。98年4月8日晚間6時37分許的驗尿結果，可能是服用
      風熱友及友露安感冒藥水、住家附近藥局所買的止痛藥所
      致。」云云（見本院卷第53至54頁），其前後所述服用之
      藥物種類、藥物來源均有明顯之歧異，故其所辯是否可信
      已非無疑。況且，經檢察官向財團法人天主教靈醫會羅東
      聖母醫院、游信得診所函詢之結果，被告最後至財團法人
      天主教靈醫會羅東聖母醫院就診之時間是在94年1月間，
      且被告於98年2、3月間並未至財團法人天主教靈醫會羅東
      聖母醫院就診及領取痛風、糖尿病藥物，亦未於98年4月8
      日至游信得診所就醫之事實，有財團法人天主教靈醫會羅
      東聖母醫院98年5月27日天羅聖民字第486號函及98年6月1
      5日天羅聖民字第555號函、游信得診所98年5月25日（九
      八）游字第002號函及所附之病歷資料在卷足稽，足見被
      告所辯「可能是服用從羅東聖母醫院領的痛風、糖尿病藥
      物及到羅東游信得診所打解毒針，才會造成二次驗尿會有
      安非他命、甲基安非他命的陽性反應。」云云，顯屬無稽
      。又安非他命、甲基安非他命均為國內禁止使用之第二級
      毒品，經行政院衛生署許可登記之藥品，均不含該等成份
      之事實，有行政院衛生署管制藥品管理局93年6月23日管
      檢字第0930004942號函可稽〈見司法院編印法官辦理刑事
      案件參考手冊（一）第230至231頁〉，足見被告所辯「可
      能是服用風熱友及友露安感冒藥水，才會造成二次驗尿會
      有安非他命、甲基安非他命的陽性反應。」云云，亦屬無
      據。另被告始終未能提出其所謂「藥局買的藥物、止痛藥
      」，則是否確有該等藥物存在？於採尿前其事否確實曾服
      用該等藥物？均有未明，被告空言主張「可能是服用藥局
      所買的藥物、止痛藥所致，才會造成二次驗尿會有安非他
      命、甲基安非他命的陽性反應。」云云，亦無任何佐證。
      是被告上開所辯，均不足採信。
（四）此外，以EIA酵素免疫分析法初步篩檢尿液中之安非他命
      類毒品濃度時，檢驗結果固有相當程度偽陽性之可能，故
      尿液經初步檢驗呈陽性反應之檢體，均須作確認檢驗，以
      排除偽陽性之現象。而氣相層析質譜儀乃目前就藥物篩檢
      結果必須進一步確認時所最常採用之確認方法，在正常的
      操作條件下，以氣相層析質譜儀作藥物及其代謝物之定性
      及定量分析，幾乎不會有偽陽性反應產生，其檢驗結果具
      有公信力。從而，以氣相層析質譜儀作交叉確認檢驗時，
      若仍檢出尿液中呈現安非他命、甲基安非他命陽性反應，
      即可確認該尿液中確實含有安非他命、甲基安非他命之成
      份，而排除偽陽性之可能〈參行政院衛生署管制藥品管理
      局92年7月23日管檢字第0920005609號函，見司法院編印
      法官辦理刑事案件參考手冊（一）第147至150頁〉。再佐
      以「毒品施用後，於尿液中可檢出之最大時限，與施用劑
      量、施用頻率、施用方式、施用者飲水量之多寡、個人體
      質、代謝情況、檢體收集時間點及所用檢測方法之靈敏度
      等因素有關，因個案而異。依據Clarke's Isolationand
      Identification of Drugs第二版記載，血液中藥物之半
      衰期（濃度減半所需時間）分別為安非他命12小時、甲基
      安非他命9小時。一般於尿液中可檢出之最大時限安非他
      命1至4天、甲基安非他命1至5天，」之事實，亦有行政院
      衛生署管制藥品管理局92年7月23日管檢字第0920005609
      函可參〈見司法院編印法官辦理刑事案件參考手冊（一）
      第147至150頁〉。從而，被告於觀察勒戒執行完畢後五年
      內，復又於（一）98年3月10日下午2時20分許為警採尿前
      回溯96小時內之某時，在不詳處所，施用甲基安非他命一
      次。（二）98年4月8日晚間6時37分許為警採尿前回溯96
      小時內之某時，在不詳處所，施用甲基安非他命一次等犯
      行，均可認定。
（五）綜上所述，本件事證已臻明確，被告空言否認犯行，要均
      屬飾卸之詞，諉無足取，其二次施用第二級毒品甲基安非
      他命之犯行，均堪以認定，應依法論科。
三、查甲基安非他命為毒品危害防制條例第2條第2項第2款所規
    定之第二級毒品，不得擅自施用，故核被告前揭施用第二級
    毒品甲基安非他命之行為，均係犯毒品危害防制條例第10條
    第2項之施用第二級毒品罪。被告施用行為前後持有第二級
    毒品甲基安非他命之低度行為，均為其施用之高度行為所吸
    收，均不另論罪。又被告前因偽造文書案件，經本院以93年
    度羅簡字第165號判決判處有期徒刑三月，如易科罰金，以
    銀元三百元折算一日確定，甫於93年12月3日易科罰金執行
    完畢之事實，有卷附之臺灣高等法院被告前案紀錄表可資參
    照，其於受有期徒刑之執行完畢後，五年以內故意再犯有期
    徒刑以上之施用第二級毒品罪二罪，俱為累犯，均應依法加
    重其刑。另被告所犯上開二罪間，犯意各別、行為互殊，應
    予分論併罰。爰審酌被告之素行、智識程度；犯罪之動機、
    目的、手段；前已因施用毒品之犯行，經執行觀察勒戒完畢
    ，仍不知悔改，復繼續沾染毒品惡習，其施用毒品行為對於
    自身及社會所造成之危害程度非輕；施用第二級毒品之犯罪
    態樣及施用之次數、頻率；犯後態度等一切情狀，酌情分別
    量處如主文所示之刑，並定其應執行之刑，以示警懲。
據上論斷，應依刑事訴訟法第284條之1、第299條第1項前段，毒
品危害防制條例第10條第2項，刑法第11條前段、第47條第1項、
第51條第5款，判決如主文。
本案經檢察官劉憲英到庭執行職務。
中    華    民    國    98    年    9    月     22    日
                  刑事第二庭法  官  劉家祥
以上正本證明與原本無異。
如不服本判決應於收受送達後十日內向本院提出上訴書狀，並應
敘述具體理由；其未敘述上述理由者，應於上訴期間屆滿後二十
日內向本院補提理由書 (均須按他造當事人之人數附繕本)「切
勿逕送上級法院」。
                            書記官  劉謹翊
中    華    民    國    98    年    9    月     22    日
附錄本案論罪科刑法條：
毒品危害防制條例第10條
施用第二級毒品者，處3年以下有期徒刑。


司法院資訊處製作；財團法人民間司法改革基金會備份。
